臺灣臺南地方法院刑事判決
上　訴　人　臺灣臺南地方法院檢察署檢察官
被　　　告　乙○○
上列上訴人因被告犯詐欺案件，不服本院中華民國九十五年十二
月二十五日九十五年度簡字第三九一五號第一審判決（聲請簡易
判決處刑案號：九十五年度偵字第七二０一號），提起上訴，於
本院行準備程序時，對全部犯罪事實為有罪之陳述，經本院管轄
之第二審合議庭裁定以簡式審判程序審理，並判決如下：
    主  文
上訴駁回。
乙○○緩刑貳年。
    事  實
一、乙○○明知提供金融帳戶予不特定人使用，有幫助詐欺集團
    作為掩飾或隱匿犯罪行為或便於取得詐取贓款，並使偵辦刑
    事案件之司法警察無從查知詐欺集團成員真正身份之可能，
    仍基於縱有人以其金融帳戶作為實施詐欺犯罪所得贓款出入
    管道，亦不違背其本意之幫助犯意，將其於民國（下同）九
    十三年七月二十九日，在臺南市○○路○段四一０號臺南大
    同郵局開立啟用之帳號00000000000000號帳
    戶存摺、提款卡及密碼等資料，在不詳時間、地點，交付予
    真實姓名年籍不詳綽號「小黑」之成年男子，嗣綽號「小黑
    」及其所屬犯罪集團旋基於意圖為自已不法之所有之犯意聯
    絡，推由某姓名年籍不詳之成年男子，於九十三年九月六日
    中午十一時許，撥打電話予李蓮，佯稱其抽中三獎新臺幣
    （下同）一百二十萬元，但須先繳納會費及稅金等語，致李
    蓮陷於錯誤，依指示於九十三年九月六日下午二時四分許
    ，在臺南文元郵局填寫匯款書，匯款十二萬元至乙○○前開
    郵局帳戶，隨後該詐欺集團即將前開匯款提領一空，嗣經李
    蓮發覺有異報警處理始知受騙，並受有前開匯款之損失。
二、案經臺南市警察局第六分局報告臺灣臺南地方法院檢察署檢
    察官偵查起訴。
    理  由
一、本件被告所犯為死刑、無期徒刑、最輕本刑為三年以上有期
    徒刑以外之罪，亦非屬高等法院管轄之第一審案件，其於第
    二審之準備程序進行中，先就被訴事實為有罪之陳述，經審
    判長告知簡式審判程序之旨，並聽取檢察官之意見後，依刑
    事訴訟法第三百六十四條、第二百七十三條之一第一項、第
    二百七十三條之二等規定，裁定進行簡式審判程序，且不受
    同法關於證據能力認定及調查方式之限制，合先敘明。
二、前開犯罪事實，有以下事證足資證明：
  (一)被告於本院審理時坦承不諱。
  (二)證人即被害人李蓮於警偵訊之證述。
  (三)證人朱麒武於偵查中之證述。
  (四)郵政國內匯款執據、被告前開郵局帳戶之開戶資料、交易明
    細、客戶歷史交易清單、郵政存簿儲金帳戶申請使用電話語
    音服務申請書（警卷第十、一八至一九頁、第七二０一號偵
    查卷第二０至二四頁）。
  (五)0000000000號、0000000000號之通聯
    調閱查詢單（第七二０一號偵查卷第八、二一頁）。
  (六)國泰世華商業銀行九十六年四月十三日國世銀業控字第０九
    六００００八六三號函檢送被告之開戶資料及交易明細各一
    份。
三、法律適用之說明
  (一)按行為後法律有變更者，適用行為時之法律。但行為後之法
    律有利於行為人者，適用最有利於行為人之法律。修正後刑
    法第二條第一項定有明文。查本件被告行為後，刑法部分條
    文修正施行，而修正施行後刑法第二條第一項亦修正規定，
    然此乃為與刑法第一條罪刑法定主義相互契合，以貫徹法律
    禁止溯及既往原則，其乃規範行為後法律變更所生新舊法律
    比較適用之準據法，本身尚無比較新舊法之問題，故應一律
    適用修正施行後刑法第二條之規定以決定適用之刑罰法律，
    先予辨明。又參以本次刑法總則編修正之比較新舊法，應就
    罪刑有關之之共犯、未遂犯、想像競合犯、牽連犯、連續犯
    、結合犯，以及累犯加重、自首減輕暨其他法定加減原因（
    如身分加減）與加減例等一切情形，綜其全部罪刑之結果而
    為比較（最高法院九十五年五月二十三日刑事庭第八次會議
    決議可資參照），首先敘明。
  (二)被告行為時修正施行前刑法第二十八條乃規定：「二人以上
    共同實施犯罪之行為者，皆為正犯」，而修正施行後同條文
    僅將「實施」修正為「實行」，考之修正條文立法理由說明
    ，其主要目的係在排除僅參與犯罪之「陰謀」或「預備」階
    段者成立共同正犯之可能，就此而言，修正施行後刑法第二
    十八條之規定已較修正前之規定限縮共同正犯成立之範圍，
    然本件被告所為之犯行，非屬陰謀、預備共同正犯，適用新
    舊法之結果，修正後之規定並非較有利於正犯，因此，依刑
    法第二條第一項前段之規定，仍應適用修正前刑法第二十八
    之規定。
  (三)其次，被告行為後，修正施行後刑法第三十條將原規定作文
    字修正為「幫助他人實行犯罪行為者，為幫助犯。雖他人不
    知幫助之情者，亦同。幫助犯之處罰，得按正犯之刑減輕之
    。」，對照修正前條文，僅係將「從犯」、「幫助他人犯罪
    者」等文句調整為「幫助犯」、「幫助他人實行犯罪者」，
    乃為與共犯從屬性理論一致，無關成立幫助犯內容之實質之
    變更，非屬科刑規範事項之變更，不屬法律之變更，應逕適
    用修正後之規定，自無須比較適用。
  (四)本件被告行為後，易科罰金之折算標準即刑法第四十一條第
    一項前段及罰金罰鍰提高標準條例第二條前段，或有修正，
    或已廢止，然經比較修正前後之易科罰金折算標準，顯以修
    正施行前之規定較有利於被告，故依刑法第二條第一項前段
    之規定，應適用修正施行前刑法第四十一條第一項前段、廢
    止前之罰金罰鍰提高標準條例第二條之規定為易科罰金之折
    算標準。
四、論罪科刑
  (一)查該真實姓名年籍不詳綽號「小黑」之成年男子取得被告前
    開郵局帳戶資料後，即由其所屬詐欺集團中之真實姓名年籍
    不詳之成年男子於向被害人訛稱中獎需先繳納會費及稅金等
    情，致被害人陷於錯誤，而於同日依其指示匯款十二萬元至
    前開帳戶內，並以此詐取匯款之犯行，核其等所為均係犯刑
    法第三百三十九條第一項之詐欺取財罪，而其等對於前開詐
    欺取財犯行，有犯意聯絡與行為分擔，應依修正施行前刑法
    第二十八條論以共同正犯。至被告基於幫助之犯意，所為係
    屬構成要件以外之行為，應論以刑法第三百三十九條第三項
    、第一項詐欺取財未遂罪之幫助犯，並依現行刑法第三十條
    規定減輕其刑。
  (二)原審以被告罪證明確，依刑事訴訟法第四百四十九條第一項
    前段、第四百五十四條第二項，刑法第二條第一項前段、第
    三十條、第三百三十九條第一項，（漏載修正施行前刑法第
    二十八條）、（修正施行前）第四十一條第一項前段，（廢
    止前）罰金罰鍰提高標準條例第二條，刑法施行法第一條之
    一之規定，並審酌提供帳戶幫助他人詐欺取財，助長他人犯
    罪，增加政府查緝困難，危害交易秩序與社會治安，造成被
    害人財產損失，並斟酌被害人所受損失以及被告犯後否認犯
    行之態度等一切情狀，量處如主文所示之刑，並諭知易科罰
    金之折算標準。本院經核其認事用法，均無不當，量刑亦屬
    妥適，應予維持。至上訴意旨以原審量刑過重等情為由，指
    摘原判決不當，為無理由，應予駁回。
  (三)末查被告未曾受有期徒刑以上刑之宣告，此有臺灣高等法院
    被告前案紀錄表及臺灣臺南地方法院檢察署刑案資料查註紀
    錄表各一件在卷可稽，素行良好，因丈夫早逝，子女在學，
    家庭經濟不佳，生活困頓，更於九十六年一月起列為低收入
    戶，此有臺南市中西區公所九十六年四月二日南中西社字第
    ０九六０００五三三六號函在卷可稽，以致一時思慮未周，
    而罹此罪名，又於本院審理時業已坦承犯行，深感悔意，並
    於九十六年四月九日與被害人李蓮達成調解，當場賠償三
    萬元，餘款六萬元則約定按月清償一萬元，被害人亦表明不
    再追究之意，此有本院九十六年度南簡調字第四五六號調解
    筆錄一份在卷可按，是以，信經此次偵審程序，應已足促其
    警惕，而無再犯之虞，本院認上開宣告之刑，以暫不執行為
    適當，爰宣告緩刑二年，以啟自新。
據上論斷，應依刑事訴訟法第四百五十五條之一第一項、第三項
、第三百六十八條，刑法第七十四條第一項第一款，判決如主文
。
案經檢察官甲○到庭執行職務。
中　　華　　民　　國　　96　　年　　5 　　月　　15　　日
               刑事庭第四庭    審判長法    官  陳志成
                                     法    官  楊佳祥
                                     法    官  黃欣怡
以上正本證明與原本無異。
不得上訴。
　　　　　　　　　　　　　　　　　　 書 記 官  陳怡吟
中　　華　　民　　國　　96　　年　　5 　　月　　15　　日
附錄本案論罪科刑條文
中華民國刑法第339條
（普通詐欺罪）
意圖為自己或第三人不法之所有，以詐術使人將本人或第三人之
物交付者，處5年以下有期徒刑、拘役或科或併科1千元以下罰金
。
以前項方法得財產上不法之利益或使第三人得之者，亦同。
前二項之未遂犯罰之。
